【裁判字號】    95,訴,563
【裁判日期】    951229
【裁判案由】    違反槍砲彈藥刀械管制條例
【裁判全文】
臺灣苗栗地方法院刑事判決               95年度訴字第563號
公  訴  人  臺灣苗栗地方法院檢察署檢察官
被      告  甲○○
                    （現於臺灣臺中監獄苗栗分監）
指定辯護人  劉正穆  律師
上列被告因違反槍砲彈藥刀械管制條例案件，經檢察官提起公訴
（95年度偵字第2880號），本院判決如下：
    主    文
甲○○未經許可，寄藏可發射子彈具有殺傷力之改造手槍，累犯
，處有期徒刑參年陸月，併科罰金新臺幣伍萬元，罰金如易服勞
役，以新臺幣壹仟元折算壹日。扣案如附表一編號一所示之物沒
收。
    犯罪事實
一、甲○○前曾違反槍砲彈藥刀械管制條例案件，於民國90年3
    月間經本院判處有期徒刑1 年6 月，甲○○不服提起上訴，
    經臺灣高等法院臺中分院於90年6 月6 日駁回其上訴確定，
    甫於92年1 月21日因縮短刑期假釋出監，於92年6 月3 日縮
    短刑期執行完畢。
二、詎甲○○仍不知悔改，明知未經主管機關許可，不得持有、
    寄藏可發射金屬或子彈具有殺傷力之槍枝、具有殺傷力之子
    彈，竟於88年或89年間某日，在苗栗縣公館鄉「向陽大地」
    社區內，受託代為保管真實姓名、年籍不詳之成年男子「林
    北川」所交付如附表一所示具有殺傷力之口徑0. 22 吋土造
    鋼筆手槍1 支（槍枝管制編號：0000000000號）、具有殺傷
    力之口徑0.22吋制式子彈1 顆等物，而未經許可寄藏該等槍
    、彈。
三、嗣甲○○因另案遭通緝，經警於95年5 月25日上午10時許，
    在苗栗縣公館鄉鶴岡村117 之1 號謝傳紹之住處為警查獲，
    並扣得上開如附表一所示之物，始查悉上情。
四、案經苗栗縣警察局苗栗分局報請臺灣苗栗地方法院檢察署檢
    察官偵查後起訴。
    理  由
一、認定犯罪事實所根據的證據及理由：
（一）被告甲○○於警詢、偵訊及審理中自白受「林北川」之託
      ，寄藏如附表編號一至三所示之槍、彈等物（見偵卷第8
      至第13頁、第37頁；審卷第60頁）。
（二）如附表一編號一、二所示之槍、彈扣案可佐。
（三）扣案如附表一編號一、二所示之槍、彈，經送內政部警政
      署刑事警察局鑑驗結果，認附表一編號一所示土造改造鋼
      筆手槍1 支，研判係口徑0.22吋鋼筆手槍，機械性能良好
      ，可擊發口徑0.22吋制式子彈，認具殺傷力；附表一編號
      二所示之改造子彈1 顆經實際試射，可擊發，認具有殺傷
      力。此有該局95年8 月9 日刑鑑字第0950079860號槍彈鑑
      定書1 份附卷可稽（見偵卷第40至45頁）。
（四）此外，復有現場及扣押物照片6 張附卷可稽（見偵卷第21
      至23頁）。
（五）綜上所述，被告之自白，核與事實相符，應堪採信。本案
      事證已臻明確，被告犯行應堪認定。
二、論罪科刑的理由：
（一）被告行為後，刑法業於94年2 月2 日經總統以華總一義字
      第09400014901 號令修正公布，並於95年7 月1 日施行（
      下稱新法，修正前刑法下稱舊法）。按新法第2 條第1 項
      規定，「行為後法律有變更者，適用行為時之法律。但行
      為後法律有利於行為人者，適用最有利於行為人之法律」
      。參酌最高法院95年度刑事庭第8 次會議決議，該條係規
      範行為後法律變更所生新舊法律比較適用之準據法，於新
      法施行後，應適用新法第2 條第1 項之規定，為「從舊從
      輕」之比較，先予敘明。次按，法律變更比較新舊法時，
      應就罪刑有關之共犯、未遂犯、想像競合犯、牽連犯、連
      續犯、結合犯，以及累犯加重、自首減輕暨其他法定加減
      原因（如身分加減）與加減比例等一切情形，本於統一性
      及整體性原則，綜其全部罪刑之結果而為比較，亦有最高
      法院95年度第8 次刑事庭會議決議可資參照。查本案涉及
      法律變更之部分，經附表二所示比較新舊刑法，其中綜其
      全部罪刑之結果而為比較，修正後之刑法，並無較修正前
      之刑法規定有利於被告，依新法第2 條第1 項前段規定，
      自應一體適用被告行為時之刑法。至易刑處分之規定，以
      修正後之刑法有利於被告，依新法第2 條第1 項但書規定
      ，自應適用新法，合先敘明。
（二）槍砲彈藥刀械管制條例雖於94年1 月26日修正公布，並於
      同年月28日生效，惟該條例新舊條文變動內容，僅修正該
      條例第4 條、第8 條、第16條、第20條、增定第20條之1
      ，並刪除原條文第10條、第11條、第17條之規定，本案被
      告寄藏上開子彈犯行而違反該條例第12條第4 項之罪部分
      ，則未有修正更動，是被告違反槍砲彈藥刀械管制條例第
      12條第4 項之罪部分，並無新舊法比較適用之問題。次按
      「寄藏與持有，均係將物置於自己實力支配之人，僅寄藏
      必先有他人之持有行為，而後始為之受寄代藏而已，故寄
      藏之受人委託代為保管，其保管之本身，亦屬持有，不過
      ，此之持有係受寄之當然結果，雖不應另就持有予以論罪
      。然未經許可無故持有可發射子彈具有殺傷力之槍枝、子
      彈，其持有之繼續，為行為之繼續，亦即一經持有該槍彈
      ，罪即成立，但其完結須繼續至持有行為終了時為止。則
      包括持有之寄藏該槍彈行為，自亦為行為之繼續，其犯罪
      之完結須繼續至寄藏行為終了時為止」（最高法院74年度
      臺上字第3400、88年度臺上字第4608號判決意旨參照）。
      則被告雖自88、89年間某日起即同時寄藏上開槍枝，惟被
      告寄藏上開槍枝之行為既持續至前述經警扣得上開槍枝即
      95年5 月25日止，自應適用新法即94年1 月26日修正公布
      槍砲彈藥刀械管制條例第8 條第4 項之規定，尚不生新舊
      法比較之問題，合先敘明。是核被告所為，係犯槍砲彈藥
      刀械管制條例第8 條第4 項之未經許可寄藏可發射子彈具
      有殺傷力之改造手槍罪（即寄藏上開如附表一編號一所示
      之彈槍一枝部分）、第12條第4 項之未經許可寄藏子彈罪
      （即寄藏上開如附表一編號二所示之制式子彈1 顆部分）
      。又被告寄藏上開改造手槍1 支及制式子彈1 顆之行為，
      當然均包含持有性質，故其持有行為應為寄藏行為所吸收
      ，均不另論罪。
（三）被告以一寄藏行為同時觸犯前開寄藏改造手槍及寄藏子彈
      2 罪，為想像競合犯，應從一重之未經許可寄藏可發射子
      彈具有殺傷力之改造手槍罪處斷。
（四）被告有如犯罪事實一所載罪刑執行情形，有臺灣高等法院
      被告前案紀錄表在卷可按，其受有期徒刑執行完畢後，5
      年以內再犯本件有期徒刑以上之罪，為累犯，均應依修正
      前刑法第47條規定加重其刑。
（五）量刑理由之說明：
      爰審酌近年來我國非法槍枝、子彈氾濫，嚴重危害國人生
      命、身體及財產之安全，被告無視禁令，替他人保管寄藏
      系爭槍彈之行為，對社會之治安仍存有潛在之危險，參以
      被告前有如犯罪事實欄所載之前科紀錄，有臺灣高等法院
      被告前案紀錄表附卷可稽，素行不佳，本應嚴罰重懲，然
      審酌被告犯後坦承犯行，態度尚稱良好，且寄藏持有系爭
      槍、彈之期間，並未持以犯罪，併參以其生活狀況、品行
      、智識程度、犯罪之動機、目的、手段、所生危害等一切
      情狀，爰量處主文所示之刑，及就併科罰金部分諭知易服
      勞役之折算標準，以資懲儆。
（六）沒收部分：
    1.扣案之如附表一編號一、二所示之槍、彈經鑑定結果，認
      均具有殺傷力，均屬違禁物，除附表一編號二所示之子彈
      1 顆鑑驗時經試射，已喪失原有子彈之結構及效能，認不
      具殺傷力而不予沒收外，其餘均依刑法第38條第1 項第1
      款規定宣告沒收。
    2.至如附表一編號三所示之扣案物，經送往內政部警政署刑
      事警察局鑑定結果，乃不具殺傷力之土造鋼筆手槍半成品
      壹支（係美國製口徑0.22吋之制式鋼筆手槍槍身、槍管等
      零件）、不具殺傷力之改造子彈1 顆（認係由口徑0.22吋
      制式彈殼加裝約5.7mm 金屬彈頭而成之改造子彈）、土造
      子彈半成品（彈頭2 顆認均係直徑約5.6mm 之金屬彈頭、
      彈殼1 顆係已擊發之口徑0.22吋之制式彈殼）、改造槍械
      2 具（鑽頭），此有前揭內政部警政署刑事警察局95年8
      月9 日刑鑑字第0950079860號槍彈鑑定書1 份附卷可稽（
      見偵卷第40至45頁）。而其餘扣案之改造槍械工具2 具（
      詳如苗栗縣警察局押物品目錄表所示，見偵卷第17頁），
      據被告供稱係「林北川」所一同寄放等語明確。綜上可知
      ，如附表一編號三所扣得之物，僅屬被告受託寄藏之物，
      尚非被告所有，且供犯罪所用、犯罪預備或犯罪所得之物
      ，亦非違禁物，又非其他依法應沒收之物，爰不予宣告沒
      收，另由檢察官為適法之處理，附此敘明。
三、另被告於審理時表示：伊另有被訴持有改造手槍及子彈而違
    反槍砲彈藥刀械管制條例案件，目前於本院95年度訴字第61
    9 號另案審理中，而該案中持有之槍彈（下稱系爭乙槍彈）
    ，係伊於寄藏本案之槍彈（下稱系爭甲槍彈）等物4 天後，
    「林北川」又叫伊至其住處幫其寄藏，請求以裁判上一罪之
    關係併予審理云云（見審卷第60頁）。惟查，(1)系爭乙槍彈
    係經警於94年5 月5 日在邱錦明所有供被告甲○○居住、使
    用之苗栗縣苗栗市恭敬里恭敬53號住處4 樓房間及307 號房
    內所查獲乙節，業經本院調取95年度訴字第619 號案卷核閱
    無訛。而觀諸該案卷證，可知被告甲○○於該案乙槍彈遭查
    獲時，始終否認持有系爭乙槍彈。且於95年5 月25日系爭甲
    槍遭查獲後，亦未及時稱系爭甲、乙槍彈均係「林北川」88
    、89年間所先後交付寄藏，遲至本案審理時始如此供稱，由
    此顯見被告應係為圖能以裁判上一罪之方式，併予審理，而
    減輕其罪責，始為此虛構之詞，尚難採信。(2)又系爭甲槍彈
    一案，被告甲○○係被訴未經許可「持有」可發射子彈具有
    殺傷力之改造手槍及具殺傷力改造子彈罪嫌，而本案係被訴
    「寄藏」可發射子彈具有殺傷力之改造手槍及具有殺傷力改
    造子彈罪嫌，兩者之構成要件不同，尚難認被告係基於概括
    之犯意，而寄藏之。(3)綜上，並無證據顯示被告係基於寄藏
    槍彈之概括犯意，在時間緊接之情形下，先後自「林北川」
    寄藏系爭甲、乙槍彈，是以，系爭甲、乙槍彈案件，並無連
    續犯之裁判上一罪關係，從而，本院自難併予審理系爭乙槍
    彈一案，附此說明。
四、應適用之法條：
（一）刑事訴訟法第299條第1 項前段。
（二）槍砲彈藥刀械管制條例第8 條第4 項。
（三）刑法第11條前段、第2 條第1 項前段、第2 條第1 項但書
      、第55條、（修正前）第47條、第42條第3 項、（修正前
      ）第38條第1 項第1 款。
本案經檢察官陳佞如到庭執行職務。
中    華    民    國    95    年     12    月    29   日
               刑事第二庭  審判長法  官   楊清益
                                 法  官   吳炳桂
                                 法  官   顧正德
以上正本證明與原本無異。
如不服本判決，應於判決送達後10日內向本院提出上訴狀（應抄
附繕本）。
                                 書記官   廖鳳美
中    華    民    國    96    年    1     月    4     日
附表一
編號一：
    扣案之具殺傷力之土造鋼筆手槍1支（槍枝管制編號000000
    0000）。
編號二：
    扣案之具殺傷力制式子彈一顆（口徑0.22吋子彈，彈底具撞
    擊痕跡，於鑑定時業經試射）。
編號三：
    不具殺傷力之土造鋼筆手槍半成品壹支（係美國製口徑0.22
    吋之制式鋼筆手槍槍身、槍管等零件）、不具殺傷力之改造
    子彈1 顆（認係由口徑0.22吋制式彈殼加裝約5.7mm 金屬彈
    頭而成之改造子彈）、土造子彈半成品（彈頭2 顆、彈殼1
    顆）、改造槍械2 具（鑽頭）。
附表二：
┌─────┬───────────┬───────────┬──────────┐
│比較法條  │舊法於本案適用之法律效│新法於本案適用之法律效│依從舊從輕原則比較結│
│          │果                    │果                    │果                  │
├─────┼───────────┼───────────┼──────────┤
│刑法第33條│依修正前之刑法第33條第│依修正後之刑法第33條第│比較修正前後之主刑罰│
│          │5 款規定為罰金刑最低額│5款之規定，罰金刑為新 │金部分之數額，以95年│
│          │為銀元1 元，故罰金刑最│臺幣一千元以上，以百元│7月1日修正公布施行前│
│          │低額為新台幣3元以上。 │計算。                │之規定，較有利於被告│
├─────┼───────────┼───────────┼──────────┤
│刑法第47條│ 依修正前之刑法第47條 │依修正後刑法第47條第1 │被告故意犯本案之罪，│
│          │ 規定，應適用累犯之規 │項之規定，應適用累犯之│不論新舊法均構成累犯│
│          │ ，加重本刑至2分之1。 │規定，加重本刑至2分之1│，不生新法較有利於行│
│          │                      │                      │為人之情形。        │
├─────┼───────────┼───────────┼──────────┤
│刑法第42條│依修正前之刑法第42條第│依修正後之刑法第42條第│比較修正前後之罰金易│
│          │2 項之規定，易服勞役為│3 項之規定，易服勞役以│服勞役折算標準，以95│
│          │銀元1 元以上3 元以下折│新臺幣1 千元、2 千元或│年7 月1 日修正公布施│
│          │算一日。再依95年5 月17│3千元折算一日。       │行之規定，較有利於被│
│          │日修正公布修正前罰金罰│                      │告。                │
│          │鍰提高標準條例第2 條（│                      │                    │
│          │現已刪除）之規定，就其│                      │                    │
│          │原定數額提高為100 倍折│                      │                    │
│          │算一日，則易服勞役折算│                      │                    │
│          │標準為銀元100 元即新台│                      │                    │
│          │幣300 元以上、銀元300 │                      │                    │
│          │元即新台幣9 百元以下折│                      │                    │
│          │算一日。              │                      │                    │
├─────┴───────────┴───────────┴──────────┤
│一、綜合比較結果：                                                              │
│    本案綜其全部罪刑之比較，關於法定罰金刑之最低額及累犯之法律變更，修正後刑法並│
│    無較修正前刑法有利於被告，自應依刑法第2 條第1 項前段規定，一體適用行為時之刑│
│    法規定。                                                                    │
│二、按沒收部分乃屬從刑，本即依主刑所適用之法律規定，而不生新舊法比較問題（最高法│
│    院95年第8 次刑事庭會議決議參照），依前所述，本案比較新舊法之結果，主刑部分既│
│    應適用行為時法之規定論處，則從刑部分亦應適用之行為時法規定，併此敘明。      │
│三、關於易刑處分之比較：                                                        │
│    經比較關於罰金易服勞役之折算標準，修正後之刑法較修正前之刑法規定有利於被告，│
│    應依刑法第2 條第1 項但書之規定，適用修正後（即裁判時）刑法關於易科罰金折算標│
│    準之規定（依臺灣高等法院暨所屬法院95年度法律座談會刑事類提案第3 號研討結果，│
│    認易刑處分不包括在「綜其全部罪刑之結果而為比較」之範圍內，可割裂分別適用，適│
│    用最有利於行為人之法律）。                                                  │
└────────────────────────────────────────┘
附錄本判決論罪科刑法條
槍砲彈藥刀械管制條例第8條第4項
未經許可，製造、販賣或運輸鋼筆槍、瓦斯槍、麻醉槍、獵槍、
空氣槍或第4 條第1 項第1 款所定其他可發射金屬或子彈具有殺
傷力之各式槍砲者，處無期徒刑或5 年以上有期徒刑，併科新臺
幣1 千萬元以下罰金。
未經許可，轉讓、出租或出借前項所列槍枝者，處5 年以上有期
徒刑，併科新臺幣1 千萬元以下罰金。
意圖供自己或他人犯罪之用，而犯前二項之罪者，處無期徒刑或
7年以上有期徒刑，併科新臺幣 1 千萬元以下罰金。
未經許可，持有、寄藏或意圖販賣而陳列第1 項所列槍枝者，處
3年以上10 年以下有期徒刑，併科新臺幣 700 萬元以下罰金。
第 1 項至第 3 項之未遂犯罰之。


司法院資訊處製作；財團法人民間司法改革基金會備份。
